臺灣屏東地方法院民事裁定　　　　　　 100年度監宣字第97號
聲　請　人　郭蔡秋香
相　對　人　郭淑萍
上列聲請人聲請監護宣告事件，本院裁定如下：
    主  文
宣告郭淑萍（女，民國○○○年○月○○日生，身分證統一編號
：Ｚ000000000號）為受監護宣告人。
選定郭蔡秋香（女，民國○○○年○月○○○日生，身分證統一
編號：Ｚ000000000號）為受監護宣告之人郭淑萍之監
護人。
指定郭雅雪（女，民國○○○年○○月○日生，身分證統一編號
：Ｚ000000000號）為會同開具財產清冊之人。
聲請費用新臺幣壹仟元由受監護宣告之人負擔。
    理  由
一、聲請意旨略以：聲請人郭蔡秋香之女郭淑萍（女，民國○○年
    ○○月○○日生，身分證統一編號：Ｚ000000000號，住屏東縣屏
    東市湖南里歸義巷27號）因自幼重度智能不足，已至不能為
    意思表示及受意思表示之程度，為此依民事訴訟法第597 條
    以下之規定，聲請宣告相對人郭淑萍為受監護宣告人等語，
    並提出戶籍謄本、親屬系統表、身心障礙手冊、親屬會議紀
    錄等件為證。
二、按受監護宣告之人應置監護人；法院為監護之宣告時，應依
    職權就配偶、四親等內之親屬、最近一年有同居事實之其他
    親屬、主管機關、社會福利機構或其他適當之人選定一人或
    數人為監護人，並同時指定會同開具財產清冊之人；法院選
    定監護人時，應依受監護宣告之人之最佳利益，優先考量受
    監護宣告之人之意見，審酌一切情狀，並注意下列事項：一
    、受監護宣告之人之身心狀態與生活及財產狀況。二、受監
    護宣告之人與其配偶、子女或其他共同生活之人間之情感狀
    況。三、監護人之職業、經歷、意見及其與受監護宣告之人
    之利害關係。四、法人為監護人時，其事業之種類與內容，
    法人及其代表人與受監護宣告之人之利害關係，民法第1110
    條、第1111條第1 項、第1111條之1 定有明文。
三、經查：
  (一)本院前往屏安醫院，於鑑定人黃文翔醫師前勘驗所見，相對
    人外觀四肢正常，客觀上有行動能力；詢問其年籍資料僅能
    回答姓名及住屏東，細節則無法回答，再詢問其能否辨認家
    人，僅認得母親，但無法回答其姓名，亦無法確答兄弟姊妹
    人數，語言溝通能力顯有不足；詢問其日常生活狀況，答可
    自行沐浴、吃飯，有生活自理能力。本院另就相對人之心神
    狀況訊問鑑定人，經鑑定人鑑定結果：認為個案為智能不足
    ，自幼被發現發展遲緩現象，小學未畢業，目前在家中由家
    人照顧，偶爾在家人指揮下幫忙收衣服。身體檢查方面，四
    肢行動能力正常，眼神呆滯，目光茫然，僅能與人做簡單口
    語溝通，無法正確了解他人意思表達，對於他人的意思表達
    無法正確回應。精神狀態方面，長短程記憶力極差，注意力
    不集中，現實判斷力不佳，依據心理衡鑑報告顯示個案於測
    驗中無法作答，依據各項生活功能研判智能不足程度落在重
    度智能不足範圍內。個案意識清楚，說話速度極為緩慢，認
    知功能嚴重受損，語言表達嚴重障礙。僅能辨認少數家人，
    對於時間、地方之定向能力明顯喪失。日常生活方面，可以
    自己進食，沐浴、更衣、大小便多可自理。經濟活動能力方
    面，無法自行購物，無法做簡單二位數加減、無法辨識錢幣
    幣值，不會到金融機構辦理存提款，不知如何保管儲存自己
    的財物，完全無處理財產之能力。無職業、社交功能、無法
    自行搭乘、使用大眾交通工具、無法自行認路回家、無自我
    安排休閒活動之功能。個案各項功能退化嚴重，生活需人協
    助無自理能力，必須長期依賴家人、醫療或養護機構照顧，
    個案目前已經處於重度智能不足狀態，為意思表示、受意思
    表示或辨識其意思表示效果之能力幾乎完全喪失，此外，也
    已經完全失去行為能力，無法獨立處理個人事務與個人財務
    管理，應已達監護宣告之標準等情，有本院100 年8 月4日
    訊問筆錄、屏安醫院100 年8 月4 日屏安醫字第（100 ）
    0323號函檢送之精神鑑定報告書1 份在卷可憑。
  (二)另相對人於屏安醫院接受心理衡鑑評估結果認為：個案無法
    依照心理師之說明指示進行評估及魏氏智力測驗，大都以搖
    頭或是不知道回應，無法進行正確回應，無法以標準智力測
    驗對個案智能狀態進行評估，僅能從行為觀察及家屬陳述為
    評估，談話時發現個案對語文及表達能力均呈明顯弱勢，定
    向感不佳，對時間地點均無法正確回應，且個案在社會判斷
    及問題解決能力上也呈現明顯障礙，無法進行合理判斷，遇
    到問題亦無法進行合適處理，認知功能及執行功能均明顯較
    常人弱，已明顯影響其生活及社會功能，較無足夠能力正確
    有效處理自身問題，建議由他人協助個人事務及財管。以上
    有屏安醫院100 年7 月3 日屏安醫院臨床心理衡鑑照會及報
    告單附卷可稽。
  (三)本院綜合上開勘驗結果、鑑定人之意見及心理衡鑑結果，認
    相對人確已達重度智能障礙程度，因心智障礙，致不能為意
    思表示或受意思表示及不能辨識其意思表示效果之程度，故
    聲請人聲請對相對人為監護之宣告為有理由，應予准許。
四、次查，受監護宣告人郭淑萍未婚，無子女，父已歿，母健在
    ，有姊二人、妹一人，俱成年，聲請人郭蔡秋香為受監護宣
    告人郭淑萍之母，為郭淑萍之至親，平時由其照顧郭淑萍，
    有擔任監護人之意願，且認有監護能力，親屬會議亦推選郭
    蔡秋香為監護人，是由郭蔡秋香擔任監護人，符合受監護宣
    告人郭淑萍之最佳利益，爰依民法第1111條第1 項之規定，
    選定郭蔡秋香為受監護宣告人郭淑萍之監護人。另本院參酌
    郭雅雪為受監護宣告人之姊，有意願擔任受監護宣告人郭淑
    萍之為會同開具財產清冊之人，親屬會議亦推選郭雅雪為會
    同開具財產清冊之人，爰依上揭規定，指定郭雅雪為會同開
    具財產清冊之人。又依民法第1113條準用第1099條第1 項之
    規定，於監護開始時，監護人郭蔡秋香對於受監護宣告人郭
    淑萍之財產，應會同郭雅雪於2 個月內開具財產清冊並陳報
    法院，併此敘明。
五、依民事訴訟法第608 條第1 項，裁定如主文。
中    華    民    國   100    年    8     月    30    日
                        家事庭法  官  朱盈吉
正本係照原本作成。
如不服本裁定關於選定監護人及指定會同開具財產清冊之人等部
分，應於送達後10日內向本院提出抗告狀，並繳納抗告費新臺幣
1,000 元；其餘關於宣告監護之部分，不得抗告。
                              書記官  蔡明株
中    華    民    國   100    年    8     月    30    日